【裁判字號】    99,易,695
【裁判日期】    990723
【裁判案由】    違反毒品危害防制條例
【裁判全文】
臺灣彰化地方法院刑事判決               99年度訴字第414號
公  訴  人  臺灣彰化地方法院檢察署檢察官
被      告  甲○○
上列被告因違反毒品危害防制條例案件，經檢察官提起公訴（99
年度毒偵字第262 號），暨於審判期日當庭以言詞追加起訴，本
院合併審理並判決如下：
    主    文
甲○○施用第一級毒品，累犯，處有期徒刑柒月，扣案之殘留有
第一級毒品海洛因之包裝袋壹個，沒收銷燬之、注射針筒貳支均
沒收；又施用第二級毒品，累犯，處有期徒刑月。應執行有期
徒刑捌月，扣案之殘留有第一級毒品海洛因之包裝袋壹個，沒收
銷燬之、注射針筒貳支均沒收。
    犯罪事實
一、甲○○前因施用毒品案件，經本院以95年度毒聲字第365 號
    裁定移送觀察、勒戒後，認有繼續施用毒品傾向，再經本院
    以95年度毒聲字第559 號裁定令入戒治處所施以強制戒治，
    於民國96年7 月17日執行完畢釋放，由臺灣彰化地方法院檢
    察署檢察官以95年度戒毒偵字第171 、172 號為不起訴處分
    確定。另因竊盜案件，經本院以97年度簡字第191 號判決判
    處有期徒刑3 月確定，已於97年11月17日易科罰金執行完畢
    。詎其仍不知悔改，於上揭強制戒治執行完畢後5 年內，復
    基於施用第一級毒品海洛因之犯意，於99年2 月6 日下午4
    時15分許，在其位於彰化縣埤頭鄉○○村○○路66巷26號之
    住處，以將第一級毒品海洛因加水稀釋後置放於注射針筒中
    注射之方式，施用第一級毒品海洛因1 次；另基於施用第二
    級毒品甲基安非他命之犯意，於99年2 月5 日晚上11時許，
    在彰化縣埤頭鄉某友人住處，以將第二級毒品甲基安非他命
    置放於玻璃燈泡內，以火加以燒烤使成氣體後吸食之方式，
    施用第二級毒品甲基安非他命1 次。嗣警方因偵辦另案販毒
    案件【偵查中案件，在此不記載販毒案件被告姓名】，發現
    甲○○有購買第一級毒品海洛因施用之嫌疑，於99年2 月8
    日上午8 時25分許送達臺灣彰化地方法院檢察署刑事傳票予
    甲○○時，經甲○○同意，於同日時35分在其上揭住處進行
    搜索（起訴書誤載為於99年2 月8日 上午8 時25分持搜索票
    執行搜索），扣得甲○○所有，供其施用第一級毒品之已使
    用過注射針筒2 支及殘留有第一級毒品海洛因（量微未秤重
    ）之包裝袋1 個，再採集其尿液送驗結果確呈甲基安非他命
    陽性反應，而查悉上情。
二、案經彰化縣警察局員林分局報告臺灣彰化地方法院檢察署檢
    察官偵查起訴。
    理    由
壹、程序部分
一、本案被告甲○○所犯係死刑、無期徒刑、最輕本刑為3 年以
    上有期徒刑以外之罪，其於準備程序就前揭被訴事實為有罪
    之陳述，經受命法官告知簡式審判程序之旨，並聽取其與公
    訴人之意見後，本院認無不得或不宜改依簡式審判程序進行
    之處，爰依刑事訴訟法第273 條之1 第1 項、第284 條之1
    ，裁定由受命法官獨任進行簡式審判程序，合先敘明。
二、按於第一審辯論終結前，得就與本案相牽連之犯罪，追加起
    訴，刑事訴訟法第265 條第1 項前段定有明文。公訴人於本
    案99年度訴字第414 號言詞辯論終結前，就被告另犯如上開
    犯罪事實所示施用第二級毒品甲基安非他命案件，於本院99
    年7 月13日審判期日以言詞追加起訴（即本院99年度易字第
    695 號），經核係被告一人犯數罪之相牽連案件，於法並無
    不合，應予准許。
貳、實體部分
一、上揭事實，業據被告甲○○於本院審理時坦承不諱，且其於
    99年2 月8 日為警查獲時所採取之尿液【編號B059，此有彰
    化縣警察局員林分局毒品犯罪嫌疑人尿液採驗作業管制紀錄
    表、該分局員警江瑞章之職務報告附卷可稽；且編號B059之
    尿液經送內政部警政署刑事警察局進行DNA 鑑定比對，亦與
    被告甲○○唾液之DNA-STR 型別相符，有該局99年7 月2 日
    刑醫字第0990082937號鑑定書在卷可憑。是彰化縣警察局員
    林分局委託檢驗尿液代號與真實姓名對照認證單上被告尿液
    之編號雖記載為B058號，但顯與上揭管制表、採尿員警之職
    務報告及DNA 鑑定書不符，可認江瑞章員警職務報告稱真實
    姓名對照認證單之編號係誤載等語，堪予採信，被告於99年
    2 月8 日所採尿液之編號確為B059置堪確定】鑑驗結果，確
    呈甲基安非他命陽性反應，有詮昕科技股份有限公司000000
    00號及00000000號濫用藥物尿液檢驗報告2 紙附卷可稽，足
    徵被告自白其施用第二級毒品甲基安非他命部分與事實相符
    ，堪予採信。
二、至被告上開尿液經檢驗結果雖呈嗎啡陰性反應。惟按尿液可
    檢出藥物成分之時效，與其施用劑量、施用方式、施用頻率
    、被採樣者飲用水量之多寡、個人體內代謝情況、檢體收集
    時間點及所用檢測方法之靈敏度等因素有關。施用海洛因後
    ，約百分之80於24小時內自尿中排出；海洛因進入人體後，
    可迅速代謝為6-乙醯嗎啡，然後轉變為嗎啡，國外曾有文獻
    報導注射6 毫克之海洛因，可檢測到6-乙醯嗎啡之期間平均
    為4.2 小時，最久者不超過8 小時，即使施用更高劑量，在
    24小時或更短時間內即無法檢出該成分，而可檢測到總嗎啡
    （濃度高於或等於300ng/ml）之期間平均約可達17至26小時
    ，此有行政院衛生署管制藥品管理局92年2 月13日管檢字第
    0920000964號函可參《參見司法院編印之法官辦理刑事案件
    參考手冊(一)毒品危害防制條例部分第151 頁》。查本件被告
    於本院審理時所自承施用第一級毒品海洛因之時間為99年2
    月6 日下午4 時15分許，至99年2 月8 日上午11時許採集其
    尿液之時間，相隔已逾35小時，則依上揭說明，其尿液未檢
    出嗎啡反應，尚無違反人體代謝之常情，自不得遽認被告施
    用第一級毒品海洛因之自白非真，因之，尚不得以其尿液未
    檢出海洛因陽性反應，即認其並無施用第一級毒品海洛因之
    行為；況被告於遭查獲時，當場為警扣得其所有，已供其施
    用海洛因所用之注射針筒2 支、殘留有第一級毒品海洛因之
    包裝袋1 個，且被告右手臂有注射海洛因痕跡，亦有照片1
    張在卷可資佐證；而上開扣案之包裝袋1 個，經送鑑驗結果
    ，確實檢出海洛因成分，亦有行政院衛生署草屯療養院草療
    鑑字第0990600076號鑑定書1 紙附卷可憑，是應認被告自白
    其施用第一級毒品海洛因之部分亦與事實相符，堪予採信。
三、而被告前因施用毒品案件，經本院以95年度毒聲字第365 號
    裁定移送觀察、勒戒後，認有繼續施用毒品傾向，再經本院
    以95年度毒聲字第559 號裁定令入戒治處所施以強制戒治，
    於96年7 月17日執行完畢釋放，有臺灣高等法院被告前案紀
    錄表在卷足憑，被告於上揭強制戒治執行完畢釋放後5 年內
    ，再犯施用毒品犯行，亦堪認定。本案事證已臻明確，被告
    施用第一級毒品海洛因、第二級毒品甲基安非他命之犯行均
    堪認定，應依法論科。
四、核被告所為，係犯毒品危害防制條例第10條第1 項之施用第
    一級毒品罪及同條第2 項之施用第二級毒品罪。其為供己施
    用而於施用前後持有海洛因及施用前持有甲基安非他命之低
    度行為，為其施用之高度行為所吸收，均不另論罪。又其所
    犯上開2 罪，犯意各別，行為互殊，應予分論併罰。查被告
    曾因竊盜案件，經本院以97年度簡字第191 號判決判處有期
    徒刑3 月確定，已於97年11月17日易科罰金執行完畢，有臺
    灣高等法院被告前案紀錄表1 份附卷可稽，其受此有期徒刑
    執行完畢後，5 年內故意再犯有期徒刑以上之罪，均為累犯
    ，各應依刑法第47條第1 項之規定，加重其刑。爰審酌被告
    前因施用毒品罪行，分別經移送觀察、勒戒及強制戒治，猶
    不知悔改，仍再犯施用毒品犯行，不僅戕害自身健康，更辜
    負國家將其視為病人施以勒戒處遇之苦心，惟考量被告犯罪
    動機、目的，其手段對他人權益之侵害仍屬有限及於本院審
    理時已坦承犯行之犯後態度等一切情狀，認公訴人之求刑應
    屬適當，爰分別量處如主文所示之刑，並定其應執行之刑，
    以示懲儆。
五、扣案之包裝袋1 個殘留有第一級毒品海洛因，有上開行政院
    衛生署草屯療養院草療鑑字第0990600076號鑑定書1 紙附卷
    可憑，顯難將包裝袋與海洛因析離，依從刑從屬主刑原則，
    應依毒品危害防制條例第18條第1 項前段之規定，一併於被
    告施用第一級毒品罪項下宣告沒收銷燬之；另扣案之注射針
    2 支，為被告所有，且係供其施用如上揭犯罪事實所示第一
    級毒品海洛因犯罪所用之物，業據被告於本院審理時供明在
    卷（參本院99年7 月13日審判筆錄第6 頁），依從刑從屬主
    刑原則，爰依刑法第38條第1 項第2 款之規定，於被告施用
    第一級毒品罪項下宣告沒收之。
據上論斷，應依刑事訴訟法第273 條之1 第1 項、第299 條第1
項前段，毒品危害防制條例第10條第1 項、第2 項、第18條第1
項前段，刑法第11條、第47條第1 項、第51條第5 款、第38 條
第1 項第2 款，判決如主文。
本案經檢察官王元郁到庭執行職務。
中    華    民    國    99    年    7     月    23    日
                  刑事第四庭    法  官  吳永梁
以上正本證明與原本無異。
如不服本判決應於收受判決後10日內向本院提出上訴書狀，並應
敘述具體理由；其未敘述上訴理由者，應於上訴期間屆滿後20日
內向本院補提理由書（均須按他造當事人之人數附繕本）「切勿
逕送上級法院」。
中    華    民    國    99    年    7     月    23    日
                                書記官  許原嘉
附錄本案論罪科刑法條全文：
毒品危害防制條例第10條
施用第一級毒品者，處6 月以上5 年以下有期徒刑。
施用第二級毒品者，處3 年以下有期徒刑。

司法院資訊處製作；財團法人民間司法改革基金會備份。
